臺灣高等法院臺南分院民事裁定　　　　　 96年度抗字第130號
抗　告　人　丁○○
　　　　　　　　 　 送達代.
代　理　人　王炯棻　律師
　　　　　　黃永隆　律師
相　對　人　甲○○
　　　　　　乙○○
代　理　人　蔡文斌　律師
　　　　　　王建強　律師
　　　　　　李育禹　律師
　　　　　　何冠慧　律師
上列當事人間請求假處分事件，抗告人對於中華民國96年3月29
日台灣台南地方法院96年度裁全字第378號裁定，提起抗告，本
院裁定如下：
    主  文
抗告駁回。
抗告訴訟費用新台幣壹仟元由抗告人負擔。
    理  由
一、本件抗告意旨略以：查本件抗告人即原裁定之聲請人已敘明
    相對人有「重大損害公司之行為或違反法令、或章程之重大
    事項」，然相對人則否認之並提出答辯。原裁定就兩造間是
    否有損害賠償之法律關係之爭執，復於原裁定理由中說明認
    定，由此觀之，兩造就損害賠償之法律關係爭執甚烈。惟原
    裁定一方面就上開兩造所爭執現在之法律關係予以判斷，另
    一方面卻認定「將來可能發生爭執之法律關係，既無爭執之
    現狀發生，無從定其暫時之狀態」，理由前後矛盾，亦與卷
    證資料不符。本件抗告人已釋明：相對人有違反法令及章程
    之重大損害公司之行為，而本件之本案訴訟請求權為公司法
    第214條第2項（及民法相關損害賠償規定），然原裁定竟誤
    認抗告人所主張者，為公司法第200條董事之裁判解任，顯
    與抗告人已釋明之陳述及卷證資料不符，更有「訴外裁判」
    之違法。又本件抗告人已敘明假處分之原因存在並表明願供
    擔保以補釋明之不足，揆諸最高法院20年抗字第5號判例及9
    1年度台抗字第275號裁定意旨，法院得為准許之裁定，且不
    應審酌本案之債權是否存在。惟原裁定竟審認本案訴訟並謂
    ：本件相對人就富雅樂企業股份有限公司（下稱富雅樂公司
    ）之董事職務既未經該公司股東會為解任與否之決議，則相
    對人與富雅樂公司間之董事委任關係尚未有處於不明確之情
    形，本案訴訟即難以確定該法律關係等語。從而，原裁定駁
    回本件聲請，顯係違法。並抗告聲明：(1)原裁定廢棄。(2)抗
    告人以現金或等值華南商業銀行桃園分行可轉讓定存單為相
    對人供擔保後，禁止相對人甲○○繼續行使富雅樂公司之董
    事長職務，禁止相對人乙○○繼續行使富雅樂公司董事及總
    經理職務。並於本案判決確定前，不得代表公司為一切經營
    、管理之行為，或發回原法院更為裁定。
二、按債權人就金錢請求以外之請求，欲保全強制執行者，得聲
    請假處分。假處分，非因請求標的之現狀變更，有日後不能
    強制執行，或甚難執行之虞者，不得為之。於爭執之法律關
    係，為防止發生重大之損害或避免急迫之危險或有其他相類
    之情形而有必要者，得聲請為定暫時狀態之假處分，為民事
    訴訟法第532條、第538條第1項所明定。此種定暫時狀態假
    處分，於權利人得有定暫時狀態之假處分後，即可依該裁定
    所定暫時狀態，實現其權利，義務人亦暫時履行其義務，自
    與以保全將來之強制執行為目的之假處分或假扣押不同。正
    因定暫時狀態之假處分，於本案訴訟確定前即可暫時實現權
    利人之權利，故於當事人間權利影響既深且巨，尤以如公司
    經營權之爭奪或智慧財產權如專利權等權利稍縱即逝，或龐
    大利益等本案訴訟為甚，故以防止發生重大之損害，或避免
    急迫之危險或其他相類之情形而有必要者為限，亦即以具有
    急迫性及必要性為限。而所謂急迫及必要性，又應依具體事
    實審酌之，其中必要性可依比例原則認定之，亦即就准許假
    處分時，權利人所獲取之利益（有時包括公益，如本件公司
    利益、股東利益），與否准時所受之不利益為比較權衡；至
    急迫性，則非不得參酌外國法制如美國，以本案勝訴之可能
    性為審酌因素之一。另因定暫時狀態假處分之特性，以金錢
    供擔保有時仍難回復於原有權利狀態，故依民事訴訟法第53
    8條之4準用第533條、第526條第1項、第2項釋明規定時，相
    對於保全程序之假扣押或假處分，應為更嚴格、詳細之釋明
    ，僅於相當釋明仍有不足時，始准供擔保以補釋明之不足，
    此定暫時狀態假處分之特性使然。
三、原裁定就抗告人之主張認不足採，已詳述有關：(一)抗告人主
    張，相對人擅改章程部分。相對人則抗辯以，章程確實經股
    東會通過，並由經濟部核准在案，並非隨意增修等語。(二)抗
    告人主張，相對人私自挪用公司資金，投資國外或在國外成
    立另家公司，而該國外公司之股東，竟無公司名義或以富雅
    樂公司名義作保部分。相對人則抗辯以，富雅樂公司於87年
    5月間曾召開董事會，決議以公司資金美金100萬元透過第三
    地區在薩摩亞成立「加禮投資有限公司」。另於87年11月間
    亦曾召開董事會，決議以公司資金對外投資，在大陸成立「
    重慶富雅樂無紡布有限公司」，並經公司三分之二以上的董
    事出席，出席董事無異議通過。至於富雅樂公司之上述投資
    行為，董事長甲○○並立有承諾書，表明「加禮投資有限公
    司」甲○○為唯一董事及股東，「重慶富雅樂無紡布有限公
    司」股本的75%屬於台灣富雅樂公司所有，並由原審公證人
    認證。且富雅樂公司在大陸投資之申請許可案，並經經濟部
    投資審議委員會函准予備查。有關境外公司向銀行貸款，由
    富雅樂公司擔保，係因公司章程第2之2條已修正為「本公司
    為營業或投資需要，得對外保證」並無任何違法不當等語。
    (三)抗告人主張，相對人召開股東會時，提供不實之損益表，
    且公司各種法定表冊，從未經監察人之簽核部分。相對人則
    抗辯以公司之監察人各得單獨行使監察權，富雅樂公司93年
    度及94年度之各類營業及財務報表等文書，業經監察人蕭百
    貴簽核在案等語。(四)抗告人主張，富雅樂公司向銀行借貸，
    借多少，用於何處，均由相對人決定，其他股東無從知悉部
    分。相對人則抗辯以，抗告人此部分主張過於抽象等語。(五)
    抗告人主張，相對人私設泓文公司、富雅德公司，再於富雅
    樂公司對外營業中以該二家公司名義抽取所謂「佣金」，損
    害富雅樂公司利益部分。相對人則抗辯以泓文公司及富雅德
    公司，均為獨立之公司。富雅德公司已停業，泓文公司為貿
    易公司居間介紹客戶給富雅樂公司，富雅樂公司則支付佣金
    給泓文公司，符合商業上之交易習慣，多年來各股東及董事
    、監察人均未提出任何異議等語。相對人復提出經濟部函文
    、董事會議事錄、股東會會議記錄、章程修正條文對照表、
    證明書、認證書、承諾書、經濟部投資審議委員會函文、監
    察人查核報告書、泓文公司、富雅德公司資料及股東名簿等
    件為證（見原審卷附96年2月16日狀附證物1至6）。經核相
    對人前揭所辯，尚非虛妄，抗告人就其所主張假處分原因，
    尚欠缺證據釋明相對人有如何違反公司法第13條、第15條、
    第16條、第20條、第193條、第200條、第34條、第277條等
    事由，是依首揭說明，抗告人之本件聲請，自嫌乏據。其次
    ，依抗告人所主張前揭事實，既以相對人違反公司法第13條
    、第15條、第16條、第20條、第193條、第200條、第34條、
    第277條為由，而聲請本件假處分。惟有關解任董事職務之
    訴訟，抗告人自應符合公司法第200條規定提起，然抗告人
    迄未釋明其已符合公司法第200條提起訴訟之資格等語。本
    院經核並無不合。
四、本件抗告意旨又指稱相對人有違反法令及章程之重大損害公
    司之行為，而抗告人得依公司法第214條第2項（及民法相關
    損害賠償規定）為公司提起本案訴訟云云，惟依公司法第21
    4條第2項規定，「繼續一年以上，持有已發行股份總數百分
    之三以上之股東，得以書面請求監察人為公司對董事提起訴
    訟。監察人自有前項之請求日起，三十日內不提起訴訟時，
    前項之股東，得為公司提起訴訟．．」，抗告人如何遵守上
    開規定之「請求監察人為公司對董事提起訴訟，監察人有無
    於受請求日起30日內不提起訴訟之前提要件」未據抗告人提
    出釋明，已有未合；且抗告人未舉證前開訴訟之證據，亦無
    從判斷其本案勝訴可能性；且亦未舉出適當釋明相對人有何
    指訴之「重大損害公司之行為或違反法令及章程之重大事項
    」。縱於本院審理時陳述相對人有諸多損害公司之行為，因
    此抗告人已另依公司法第172條之1規定，以書面向公司提出
    股東常會議案，要求依公司法第199條解任相對人之董事職
    務，有存證信函可按云云，然該存證信函內仍未明確指出相
    對人有何具體「重大損害」公司之行為或違反法令及章程之
    「重大事項」？（見抗告人所提證物1）；且與相對人於原
    審所為抗辯暨舉證之事實不符，已如上述，抗告人之主張，
    尚無從憑採。又股份有限公司由何人經營亦會重大影響公司
    或第三人即公司股東權益，貿然予以停止董事長、總經理職
    務，是否符合公司股東全體利益？依抗告人所提資料，尚未
    能釋明因未獲本件假處分，其將受何種不可回復損害情形程
    度？又若遽然准許對相對人為本件假處分，則該受假處分之
    渠等董事職務乃至對公司經營權，即處於停止狀態，公司續
    由何人經營、負責？是公司、董事長乃至總經理、其他全體
    股東等所受損失之程度，如何估算？本件抗告人亦迄未就
    本件定暫時狀態假處分有何必要性釋明，如准許抗告人聲請
    時，抗告人、股東及富雅樂公司有何具體利益；不准時，有
    何不利益等情，抗告人俱未釋明釐清。是依上揭說明，難認
    本件抗告人已提出相當釋明及有實施假處分之定暫時狀態之
    必要性、急迫性。抗告人未予相當釋明之前，僅陳明伊願供
    擔保以補釋明之不足，即非正當。
五、綜上所述，本件抗告人之上揭主張，尚無定暫時狀態假處分
    之必要性，不應准許。原審駁回其假處分之聲請，核無不合
    。抗告意旨指摘原裁定違誤，求為廢棄改判，為無理由，應
    予駁回。
據上論結，本件抗告為無理由，依民事訴訟法第495條之1第1項
、第449條第1項、第95條、第78條，裁定如主文。
中　　華　　民　　國　　96　　年　　7　　月　　10　　日
                  民事第三庭  審判長法　官  陳光秀
                                    法　官  李文賢
                                    法　官  莊俊華
上為正本係照原本作成。
如不服本裁定，僅得於收受本裁定正本送達後10日內以適用法規
顯有錯誤為理由，向本院提出再抗告狀 (須附繕本)依法應繳納
抗告費新台幣1千元，並委任律師為訴訟代理人，經本院許可後
始可再抗告於最高法院。
中　　華　　民　　國　　96　　年　　7 　　月　　10　　日
                                    書記官   吳銘添
【附記】
民事訴訟法第495條之1第2項準用同法第466條之1第1、2項規定
：
(1)對於第二審判決上訴，上訴人應委任律師為訴訟代理人。但上
  訴人或其法定代理人具有律師資格者，不在此限。
(2)上訴人之配偶、三親等內之血親、二親等內之姻親，或上訴人
  為法人、中央或地方機關時，其所屬專任人員具有律師資格並
  經法院認為適當者，亦得為第三審訴訟代理人。
民事訴訟法第466條之2：
  上訴人無資力委任訴訟代理人者，得依訴訟救助之規定，聲請
  第三審法院為之選任律師為其訴訟代理人。
